【裁判字號】    96,破,51
【裁判日期】    970229
【裁判案由】    破產宣告
【裁判全文】
臺灣臺南地方法院民事裁定                96年度破字第51號
聲  請  人  甲○○
上列聲請人聲請宣告破產事件，本院裁定如下：
    主  文
聲請駁回。
聲請程序費用由聲請人負擔。
    理  由
一、本件聲請意旨略以：
  (一)聲請人原工作不穩定，大都以打零工為生，收入不足支應生
    活開銷，乃向銀行辦理信用卡及現金卡以應急用，然因本身
    理財不當，不懂保守信用，造成使用現金卡清償信用卡卡債
    ，以及因資金不足而僅繳最低繳款金額卻造成高額之利息負
    擔等以卡養卡之惡性循環，目前卡債之金額即高達新台幣
   （以下同）2,947,237元，光是債務協商機制下聲請人每月就
    必須繳付27,971元，而以聲請人每月收入均不到2萬元之情
    形，有時收入不足1萬元之情形，實無力負擔。聲請人原顧
    及本身之信用乃聲請債務協商，然因聲請人本身每月收入甚
    低，扣除家中生活所需支出，已無能力繳交債務協商每月應
    繳之27,971元，為避免再次挖東牆補西牆之情形發生，以及
    為求本身有重生之機會，為此，乃不得不聲請宣告破產。
  (二)玆就債務人之債務及資產分述如下：
    1.債務部分：
      中國信託商業銀行債務610,513元。
      台新商業銀行債務347,000元。
      國泰世華商業銀行債務9,036元。
      第一商業銀行32,129元。
      萬泰商業銀行342,000元。
      大眾商業銀行債務122,000元。
      台北富邦商業銀行債務629,000元。
      花旗銀行債務8,696元。
      荷蘭銀行債務54,863元。
      安泰商業銀行債務711,000元。
      上開債務金額合計：2,947,237元。
    2.財產部分：
      親友贈與新台幣300,000元，已換成郵局匯票，可供作組
        成破產財團。
      無其他之不動產或有價證券。
        上開財產金額合計：300,000元。
  (三)按債務人不能清償債務者，依破產法所規定和解或破產程序
    ，清理其債務；債務人停止支付者，推定其為不能清償。破
    產，對債務人不能清償債務者，宣告之；破產，除另有規定
    外，得因債權人或債務人之聲請宣告之，破產法第1條、第
    57條、第58條第1項分別定有明文。而所謂不能清償債務，
    以債務人現實財產及其信用仍無法清償全部債務屬之，最高
    法院著有92年度台抗字第89號判決意旨可資參照。
  (四)聲請人之財產顯不能清償債務，已有宣告破產之原因，亦即
    負債大於資產：聲請人所負債務金額總計2,947,237元，則
    扣除現有資產300,000元後，尚積欠2,647,237元，是以聲請
    人顯已達不足清償其債務之程度，是依上開破產法第1條之
    規定、最高法院92年台抗字第89號裁判意旨所示，聲請人已
    符合破產宣告之要件，而有宣告破產之原因。
  (五)本件實有宣告破產之實益及必要：
    1.若聲請人聲請破產宣告，其破產財團應足夠支付破產管理
      人之費用：按破產管理人之報酬，為財團費用；破產管理
      人之報酬，由法院定之，破產法第95條第1項第3款、同法
      第84 條分別定有明文。
    2.而破產管理人報酬通常依破產事務之繁簡，所須時間及投
      入人力並破產財團與破產債權額之多寡以為酌定。再者，
      實務上通常選任律師或會計師為破產管理人，則本件依上
      開債權額、破產財團多寡、所需人力等處理破產事務之繁
      雜度、及高雄律師公會章程第30條至31條收費標準等綜合
      審認之，核其報酬尚興一般訴訟案件相當，且依高雄律師
      公會會員就一般訴訟案件收費大抵為50,000元左右（臺灣
      高等法院高雄分院95年度破抗字第3號判決意旨參照）。
    3.末按台灣高等法院雄分院95年度破抗字第3號裁判意旨所
      示，倘債務人之現有資產，已足支付破產管理人報酬，且
      審酌處理債務人之債權複雜性不大，所須財團費用及財團
      債務衡情非多，此外復查無其他證據足資認定破產財團不
      足清償財團費用及財團債務，即應認債務人足以組成破產
      財團以分配各債權人。本件聲請人所負之債務多屬銀行債
      務，十分單純，故破產管理人之報酬以50,000元即屬已足
      ，而聲請人現實資產有300,000元，已足支付破產管理人報
      酬。是以，上開資產尚足敷清償破產財團之費用及財團債
      務，自有宣告破產之實益。
  (六)綜上所述，聲請人之資產已不能清理債務，已符合破產之要
    件，而有宣告破產之原因，且聲請人現有資產又可組成破產
    財團，並足敷清償財團費用及財團債務，而有宣告破產之實
    益及必要，為使債權人能公平受償起見，爰依破產法第1條
    、第57條之規定，請求宣告聲請人破產。
二、按債務人不能清償債務者，依本法所規定和解或破產程序，
    清理其債務；債務人停止支付者，推定其為不能清償。再破
    產，對債務人不能清償債務者宣告之，除另有規定外，得因
    債權人或債務人之聲請宣告之，破產法第1條、第57條、第5
    8條第1項分別定有明文。而所謂停止支付，係指債務人對於
    債權人表示不能支付一般金錢債務意旨之行為而言，債務人
    雖給付遲延，惟倘有其他事實證據足以證明確有清償債務之
    能力時，即難認有宣告破產之原因。又法院對破產事件在裁
    定前，得依職權為必要之調查，亦為破產法第63條第2項所
    明定。再債務人之財產價值，是否足堪清償其債務，不僅以
    不動產之有無及其價值為認定之依據，債務人是否尚有其他
    財產或信用、能力，自應併予調查審認。
三、經查：
  (一)觀聲請人提出之財政部臺灣省南區國稅局94年度綜合所得稅
    各類所得資料清單，雖聲請人94年度所得5,555元，名下無任
    何財產，惟另聲請人係56年9月30日出生，年約41歲，尚難
    認已無相當工作能力之人，若計至60歲退休，其至少尚有
    19年可工作而可得取得收入之期間，尚難認聲請人之給付於
    客觀上已不可期待其繼續為清償，而符合宣告破產之要件。
  (二)而聲請人之長子蔡承翰（78年3月14日出生）、次男蔡承，
    由其配偶及岳母共同照顧，聲請人每月僅需補貼新台幣
    2,000元作為家用，負擔不大。此外，聲請人亦謂其親友集
    資贈與其現有財產30萬元，可見聲請人尚有親友可供應資金
    ，亦非毫無信用，而達無還款能力之程度。
  (三)況參諸聲請人之債權人大多為金融機構，聲請人既仍有相當
    之工作能力，當得與各債權銀行再行協商如何簡化還款程序
    、降低利息，俾以合理之方式分期清償積欠各債權銀行之債
    務，且依聲請人陳稱其每月薪資約1萬元至2萬元不等，如全
    部債權人均取得執行名義聲請強制執行，依強制執行法第52
    條及第122條規定，應酌留聲請人 (債務人)及共同生活之親
    屬生活所必須之食物、燃料及金錢，因之執行法院如依債權
    人之聲請強制執行聲請人 (債務人)之薪資者，實務上均只
    扣薪3分之1，即約扣3,300元至6,600元不等，餘約6,000餘
    元至13,000餘元可供聲請人及其家屬生活之需，依此計算一
    年全體債權人至少可受償39,600元至79,200元不等，以19年
    計算為752,400元至1,504,800元，如此聲請人及家屬生活仍
    可維持無虞，而債權人可受較多受償，兩蒙其利。反之，若
    宣告聲請人破產，依破產法第97條規定優先清償第95條所定
    破產財團之管理費、變價及分配所生之費用、因破產債權人
    共同利益所需審判上之費用、破產管理人之報酬、破產人及
    其家屬之必要生活費及喪葬費等財團費用及第96條所定之財
    團債務，如此將致聲請人財產更形減少，則債權人所可受償
    之金額亦相對減少，堪認就聲請人之情形，不宜宣告聲請人
    破產。
  (四)綜上，本院認為依據債務人之現有資產、工作潛力、可資運
    用之信用、本件債務之金額與性質，本件聲請人應尚無不能
    清償債務之情事。是揆諸前揭說明，聲請人聲請宣告債務人
    破產，與法律規定之要件不符，核無理由，應予駁回。
四、爰依破產法第5條、民事訴訟法第95條、第78條，裁定如主
    文。
中    華    民    國    97    年     2    月    29    日
                  民事第一庭    法  官    李杭倫
以上正本係照原本作成
如對本裁定抗告，須於裁定送達後10日內向本院提出抗告狀，並
應繳納抗告費新台幣1,000元。
中    華    民    國    97    年     2    月    29    日
                                書記官    蔡曉卿


司法院資訊處製作；財團法人民間司法改革基金會備份。
